【裁判字號】    98,上訴,1024
【裁判日期】    980507
【裁判案由】    違反槍砲彈藥刀械管制條例
【裁判全文】
臺灣高等法院刑事判決                98年度上訴字第1024號
上  訴  人
即  被  告  甲○○
選任辯護人  高瑩律師
上列上訴人因違反槍砲彈藥刀械管制條例案件，不服臺灣板橋地
方法院97年度訴字第2818號，中華民國97年11月28日第一審判決
（起訴案號：臺灣板橋地方法院檢察署97年度偵字第5436號），
提起上訴，本院判決如下：
    主  文
原判決撤銷。
甲○○未經許可，無故持有可發射子彈具有殺傷力之改造手槍，
累犯，處有期徒刑參年貳月，併科罰金新臺幣陸萬元，罰金如易
服勞役，以新臺幣壹仟元折算壹日。
扣案如附表所示之物均沒收。
    事  實
一、甲○○前於民國83年間因違反麻醉藥品管理條例案件，經臺
    灣臺北地方法院83年度易字第2057號判決判處有期徒刑5月
    確定；又因違反同條例案件，其中一部分經臺灣臺北地方法
    院83年度訴字第1985號判決判處有期徒刑6月，經本院83年
    度上訴字第6591號判決駁回上訴而告確定，另一部分則經本
    院同判決撤銷原判決改判有期徒刑3年，並經最高法院84年
    台上字第3601號判決駁回上訴而告確定，嗣前開三罪經裁定
    應執行有期徒刑3年10月確定；又於85年間因麻藥、禁藥、
    刀械、妨害自由等案件，經台灣板橋地方法院85年度訴字第
    2011號判決分別判處有期徒刑5年6月、6月、6月、3月、4月
    ，應執行有期徒刑6年9月，全案並經本院86年度上訴字第
    1912號判決駁回上訴而告確定，上開刑期接續執行後，於89
    年10月18日縮短刑期假釋出監，嗣於94年10月12日縮刑期滿
    假釋未經撤銷視為執行完畢（再犯本罪構成累犯）。詎仍不
    知悔改，明知未經許可不得持有具有殺傷力可發射子彈之改
    造手槍及子彈，竟基於持有之故意，於不詳時日，在不詳地
    點，以新臺幣（下同）25,000元之代價，向真實姓名年籍不
    詳、綽號「空仔」之成年人，購買可發射子彈具有殺傷力之
    仿High Standard雙管手槍換裝土造金屬槍管製造而成之改
    造手槍1支（槍枝管制編號0000000000）及具有殺傷力如附
    表編號2、3所示之改造子彈22顆，而未經許可持有之。嗣甲○○於97年1月28日23時許，騎乘未懸掛車牌之機車返家，
    至其臺北縣三重市○○○街72號2樓居處前，正打開鐵門之
    際，適有臺北縣政府警察局三重分局之警員接獲線報在該地
    點查緝毒品、贓物等案件，因見陳彥斌騎乘前揭未懸掛車牌
    之機車，乃上前盤查，陳彥斌見狀即欲騎機車逃逸，不慎跌
    倒後又徒步逃跑，經警追捕之後，甲○○帶同警方至其前揭
    住處搜索，並扣得上開槍彈，始查知上情。
二、案經臺北縣政府警察局三重分局報請臺灣板橋地方法院檢察
    署檢察官偵查起訴。
    理  由
一、訊據上訴人即被告陳彥斌於本院準備程序矢口否認有何持有
    槍彈之犯行，辯稱：警方扣到的槍彈不是我的，是警察栽贓
    的，警察來抓我時沒有搜索票，搜索地點是我承租的，我還
    沒有到家前，警察就先進去我家，這是我被抓後交保回家，
    房東告訴我的，卷內的搜索同意書應該是到派出所時，他們
    要我簽的云云。嗣於本院審理程序則供稱：我願意認罪，請
    求輕判等語。
二、且查：
  (一)本件如附表所示之扣案物品經送鑑定結果，認扣案之手槍係
    改造手槍（槍枝管制編號：0000000000號），由仿High
    Standard雙管手槍製造之槍枝，換裝土造金屬槍管（單管）
    而成，擊發功能正常，可供擊發適用子彈，認具傷殺力；另
    認扣案之子彈22顆，其中10顆，認均係非制式子彈，由金屬
    彈殼組合直徑8.0mm±0.5mm金屬彈頭而成，經採樣4顆試射
    ，可擊發，認具殺傷力；另12顆，認均係非制式子彈，由金
    屬彈殼組合直徑8.9mm±0.5mm金屬彈頭而成，經採樣4顆試
    射，可擊發，認具殺傷力等情，有內政部警政署刑事警察局
    97年2月29日刑鑑字第0970018250號槍彈鑑定書1份在卷可稽
    （見偵查卷第42-46頁）。是本件扣案如附表所示之改造槍
    彈確實均具有殺傷力一節，首堪認定。
  (二)被告原辯稱本件扣案槍彈係警員栽贓且本件搜索不合法云云
    。惟查，本件係臺北縣政府警察局三重分局之員警接獲線報
    指出被告前揭住處可能有人在內有犯罪嫌疑，前往埋伏而查
    獲正欲返家且騎乘無照機車之被告，被告見狀逃逸為警追捕
    後，自願帶同警方回家搜索，並扣得如附表所示之物等情，
    有下列事證可資證明：
    1.證人陳國益於原審審理中證稱：97年1月間我擔任三重分
      局偵查隊小隊長。我從78年9月開始從事偵查，迄今大約
      有19年，這19年當中，我有同意搜索的經驗，依我的經驗
      ，騎乘無照機車被查獲，查到刑事犯罪的機率很高，一般
      正常的人不會騎乘無照的機車；以我們過去執行公務的情
      形，一般犯罪作案都是沒有掛牌照，我們因此查獲犯罪的
      機率比較高，各種犯罪都有。根據警察職權行使法第6條
      的規定，於合理懷疑有犯罪嫌疑之人，警察可以查證他的
      身分。97年1月28日23時許，我們在臺北縣三重市○○○
      街72號查獲在場的被告，那天我們有一個線報，說在河邊
      北街72號那個地點有很多不良分子出入，我們就整個小組
      在現場守候，監看出入的狀況，當天晚上我們看到被告騎
      乘機車要回來，回到門口，鐵門拉起來，我們就上去盤查
      ，被告看到我們就想掉頭騎走，結果他機車滑倒，人就往
      前方跑走，我們的同仁就上前追過去，在前面的十字路口
      轉角，被告跌倒，我們同仁就請他起來，表明我們要到被
      告家查看，請被告簽下同意搜索，之後被告就帶我們進去
      他家裡面，被告有鑰匙，要先開一個鐵門，進去之後，上
      樓還要再開一個門，被告請我們到樓上，上去以後就分配
      同仁在裡面查緝有無什麼東西；被告住處外面是客廳，裡
      面是房間跟浴室，我們在被告房間裡被告掛著的衣服裡面
      查到槍，子彈是在客廳查到的，我們當場有錄影蒐證。被
      告的客廳沒有桌子，都是擺放一些工具，雜亂無章，一進
      去就可以看到。當初收到情資是我們的同仁乙○○，他據
      報在河邊北街的地方經常有些不良份子及可疑份子出入，
      他去蒐集情報，說該處有人改裝機車、施用毒品、持有槍
      枝等人出入，所以我們就到現場查看，我們是偵查隊，所
      以穿便服；且根據我們同仁的線報，我們對於人跟場所都
      有監控，本件因為情報來源是乙○○，我不是主線，我只
      知道是有些人在該場所會有犯罪嫌疑，雖然我是帶班的小
      隊長，但情報內容確定是什麼，也有可能對我保密。我們
      當天晚上本來就在那邊埋伏，看到被告騎機車回來，我們
      上前表明我們是警察，被告就馬上掉頭，結果滑倒，就逃
      跑；我們當時有據報來源，可能被告住處有不法的東西，
      而且被告看到警察就倉皇逃跑，我們有合理懷疑，我們有
      請被告簽同意搜索等語（見原審卷第84-92頁）。
    2.證人丙○○於原審審理中證稱：97年1月間我在三重分局
      偵查隊擔任偵查佐。97年1月28日23時許，有跟同事到三
      重市○○○街72號從事偵查犯罪行為，因為當天是我們同
      事乙○○據報說那邊有竊盜、毒品的線報，因為乙○○說
      那棟房子之前有臺北市刑大去查，旁邊的鄰居有看到有人
      從後面窗戶逃跑，很有嫌疑，據線報是竊盜或毒品；當時
      沒有鎖定特定的犯罪嫌疑人，是要去那棟房子查案，我也
      沒有聽乙○○說要查的對象就是在場的被告。當時我們到
      案發地等，剛好被告騎沒有車牌的越野機車回來，我們就
      下去要盤查，我們表明身分後，被告緊張，要騎機車跑走
      ，但是就跌倒、滑倒，後來被告把車子丟到地上，往左邊
      巷子跑，我跟同事戊○○就追上去，他跌倒，我們就表明
      身分是警察，問他為什麼要跑，我們要盤查他，問他身上
      有沒有帶違禁品，他說沒有，我們說想進他家搜索，就請
      他簽同意搜索，我們有問被告是否要簽同意搜索，當時被
      告有同意。我們在巷子追到被告後，帶被告回家的途中並
      沒有將他上手銬；同意搜索扣押筆錄是在被告住處一樓簽
      的，當時被告有親自捺印指紋，也有親自簽名。後來進去
      被告住處時，有我、陳國益、丁○○戒護被告，乙○○、
      戊○○去搜索。我擔任戒護比較多，也有幫忙看一下，後
      來發現有違禁品吸食器時，因為吸食器是犯罪的工具，所
      以我就將被告上手銬，大約是進去被告屋內10幾分鐘後就
      將被告上手銬；搜索時有全程錄影蒐證，查獲的物品都會
      拍照。本件搜索扣押物品目錄表上的東西是我寫的，這份
      是回到警局後，檢視查獲的東西才填載的，並給被告簽名
      。我們當時扣到的子彈、槍枝，被告都承認是他的等語（
      見原審卷第92-97頁）。
    3.證人丁○○於原審審理中證稱：97年1月間我在三重分局
      偵查隊擔任偵查佐，97年1月28日23時我有跟陳國益到三
      重市○○○街72號查緝犯罪，當時乙○○說有民眾檢舉那
      個房子後面常有人爬牆，我們到那邊之後，等了有一陣子
      了，看到被告騎車回來，好像車子沒有車牌，我們同仁就
      下車表明是警察，結果被告就騎車要跑，好像是車子有問
      題，被告就棄車逃跑，我就看到同事在後面追，我留在現
      場監看機車，過了一下子，他們就帶著被告回到現場，後
      來我把車子停好，等到同仁把門打開，我才跟著進去，進
      去之後，一樓是個很大像倉庫的地方，有一個門到二樓，
      被告就拿鑰匙，上去之後，我是站在門口戒護被告，及拿
      DV錄影，有查到違法的東西。搜索過程當中，進去被告住
      處後就開始錄影搜證了，是我用DV錄的；當時進入被告屋
      內就有看到吸食器，但位置我忘記了。因為被告客廳裡面
      還有一個房間，我在客廳聽到我們同事說在房間裡面有找
      到槍枝時，我就從客廳到房間裡面拍攝，當時手槍已經被
      拿出來了，我們同事有跟被告說有找到手槍，被告當時也
      沒有否認等語（見原審卷第97-101頁）。
    4.證人戊○○於原審審理中證稱：97年1月間我在三重分局
      偵查隊擔任偵查佐，97年1月28日23時左右，有跟陳國益
      到三重市○○○街72號查緝犯罪行為，因為之前臺北市有
      去那邊查緝，沒有查到，我就懷疑那邊有非法的事情，就
      過去查緝。該處有違法行為的情資是乙○○獲得的，那時
      候是說住在那邊的人可能有吸毒，騎乘的可能是贓車，沒
      有談到槍枝及子彈的事情。在97年1月28日前，我沒有去
      該處查看過。當天我們天暗了之後才到現場，等了約1個
      半小時，就看到被告騎一台沒有掛牌的越野機車回家，我
      們上前盤查時，被告就棄車逃跑，我們就去追，被告自己
      跌倒，我們就抓到被告，被告有同意搜索，我們進到被告
      房間後，一進門就看到安非他命吸食器，放在進門右邊的
      小桌子上，之後在地上看到疑似改造的彈殼，後來搜索就
      在盒子裡看到子彈以及一些改造工具，接下來在門的後面
      牛仔褲口袋裡面摸到疑似槍枝，我把他拿出來看之後，確
      實是槍枝。裝子彈的盒子是放在一進門有一個類似沙發的
      彈簧床上面，裝子彈的盒子有一個是透明的，還有一個盒
      子是裝火藥的，有用布蓋住；扣案的吸食器則沒有東西蓋
      住。同意搜索扣押筆錄是在被告住處車庫前面讓被告親自
      在這份筆錄上簽名並捺印指紋，是丙○○拿給被告簽的，
      當時我也在旁邊。搜證照片中拿起槍枝的手是我的手，查
      獲當時被告有承認槍枝是他跟別人買的。被告的警詢筆錄
      是我製作的，被告沒有否認槍是他的，也沒有說是被栽槍
      等語（見原審卷第101-105頁）。
    5.經查，上開證人陳國益、丙○○、丁○○、戊○○等4人
      於原審審理中係分別隔離進行交互詰問，其等所證述之情
      節均十分詳盡，且互核一致，自堪憑信。本件，警察係因
      見被告心虛逃跑，疑其有犯罪情事，始起意前往被告居所
      搜索，且於客廳先查獲電鑽、砂輪機、固定座及改造子彈
      等物，衡情自非警察栽贓。此外，並有逮補通知書、同意
      搜索扣押筆錄、扣押物品目錄表、扣押物品收據、採證照
      片等件在卷可按（見偵查卷第13-29頁）。是本件被告空
      言辯稱其係遭警方栽贓誣陷且本件未同意搜索，搜索不合
      法云云，應係事後卸飾之詞，不足採信。
  (三)再者，本件被告為警查獲後，於警詢及偵查中均坦承前揭扣
    案槍、彈係其本人所有，此有警詢、偵訊筆錄各1份在卷可
    稽。又原審依職權通知被告及辯護人到場一同勘驗被告警詢
    錄音帶及檢察官偵訊錄影光碟之結果，亦發現警員係以一問
    一答方式對被告進行詢問，問答間隱約可聽到敲擊電腦鍵盤
    聲響，詢問場所亦可聽見他人交談、電話之背景聲音，非處
    於他人無法見聞之封閉空間；又警員係以國、台語參雜對被
    告進行詢問，詢問過程中並無恐嚇、威脅等不法詢問之情事
    ，又被告亦以國、台語參雜回答問題，口氣緩和、流暢，並
    無意識不清之情形；另檢察官偵訊時係以一問一答方式對被
    告進行訊問，問答間皆有敲擊電腦鍵盤聲響，又檢察官以國
    語進行訊問，訊問態度平和，又被告亦以國語回答問題，口
    氣緩和、流暢，並無意識不清之情形，訊問至最後並請被告
    於偵訊筆錄上簽名後，由法警帶離偵訊室等情，亦有勘驗筆
    錄1份在卷足憑（見原審卷第49-54頁）；由此可見，被告於
    警詢、偵查中並無跡像遭受不法之對待，其前揭所為之自白
    應係出於自由意志而為。
  (四)至上揭警詢錄音帶中顯示，自警員於第3個問題結束後，到
    第4個提問開始前，相隔約10分鐘，中間均無任何問話及答
    話聲音。被告於原審並因而辯稱：錄音當中警察把我帶到地
    下室打，三個人打，拿電話簿放在我的胸前用鐵槌打，還給
    我一張紙，叫我錄音時照著紙上的內容回答云云（見原審院
    卷第105頁）。惟查：
    1.上開錄音帶空白10分鐘部分，業據證人即製作筆錄之員警
      戊○○於原審審理中證稱：當時為何會有10分鐘的空白我
      忘記了，因為錄音是全程錄音，當時我有什麼事情我忘了
      等語明確（見原審卷第105頁）。參以從事刑事犯罪偵查
      之警員業務向來繁忙，其於製作犯罪嫌疑人之警詢筆錄時
      ，隨時可能有其他事務需暫時分神處理，此為吾國警政實
      務常見之情形。是以本件警詢錄音帶中出現空白之10分鐘
      ，亦應屬此種情形。否則，若依被告所辯警員係於錄音過
      程中曾將其帶到地下室三人圍毆取供，則警員既需將被告
      帶離辦公室進入地下室，再加以毆打，取得被告同意配合
      ，再將被告帶回辦公室製作筆錄，此段時間應明顯超過10
      分鐘；況且，於此情形下，警員既非確知被告是否會屈打
      成招，亦難確定被告受多久之毆打、威嚇始會配合，是以
      警員自應先將錄音暫停，待事情處理完畢後再重新開始錄
      音，始為合理，要無任令錄音帶空轉之可能。由此可見，
      前開警詢錄音帶中空白之10分鐘適足以證明警員於詢問被
      告當時確屬全程錄音，並無於詢問過程中刑求取供等不法
      情事。
    2.再者，本件被告為警查獲後，係於97年1月29日凌晨1時5
      分在三重分局偵查隊製作第1次調查筆錄，被告當場拒絕
      夜間訊問；遲至同日上午10時33分起始由警方製作第2次
      調查筆錄，此有上開調查筆錄2份在卷可考（見偵查卷第
      6-12頁）。是以本件被告辯稱其遭警方刑求取供之事若屬
      實在，則被告又豈有任意拒絕警方夜間詢問之可能。
    3.綜上可知，被告辯稱其於警詢中遭警方刑求取供云云，與
      前揭事證不符，要屬其事後卸責之語，不足採信。
  (五)末查，本件被告自78年間起，即陸續有妨害公務、妨害自由
    、麻藥、偽藥、槍砲等前科，多次出入監所，此有臺灣高等
    法院被告前案紀錄表1份在卷可按，是被告對於相關刑事偵
    查程序並非陌生，若本件確有警方對其栽槍誣陷、刑求取供
    等情事，被告自應於案件移送至檢察官訊問時，即吐露詳情
    ，並請求檢察官保護，又豈能為求交保而任意自白？此間利
    害關係被告實無從諉稱不知之理。從而，本件被告於審理中
    翻異前詞，任意誣指警員栽槍，意圖卸責，其所辯自屬事後
    圖卸之詞，要難憑信。
  (六)綜上調查，本件事證明確，被告犯行堪予認定。
三、核被告陳彥斌所為，係犯槍砲彈藥刀械管制條例第8條第4項
    之未經許可持有其他可發射金屬或子彈具有殺傷力之改造手
    槍罪、同條例第12條第4項之未經許可持有子彈罪。被告以
    一持有行為觸犯上開二罪名，為想像競合犯，應依刑法第55
    條之規定從一重之持有具殺傷力之改造手槍罪處斷。又查被
    告有如事實欄所示之犯罪科刑執行前科，有本院被告前案紀
    錄表1份附卷可按，其於受有期徒刑執行完畢後，5年內再故
    意犯本件有期徒刑以上之罪，為累犯，依法加重其刑。
四、原審詳查後據以論罪科刑，固非無見，惟被告上訴本院後，
    已坦承犯行，深有悔意，原審未及審酌此一犯後態度，致科
    以較重刑責，尚有未洽。被告上訴，請求從輕量刑，核有理
    由，自應由本院將原判決撤銷改判。爰審酌被告有前述前科
    ，素行不佳，竟不知悔改再為本件犯行，持有槍彈對社會治
    安危害甚鉅，其犯罪所生危害非輕，然被告犯後已知悔悟，
    態度尚佳等一切情狀，量處如主文第二項所示之刑，並就罰
    金部分諭知易服勞役之折算標準，以資懲儆。
五、扣案如附表所示之改造手槍及子彈，均係違禁物，均應依刑
    法第38條第1項第1款之規定沒收之。
據上論斷，應依刑事訴訟法第369條第1項前段、第364條、第299
條第1項前段，槍砲彈藥刀械管制條例第8條第4項、第12條第4項
，刑法第11條前段、第55條、第47條第1項、第42條第3項、第38
條第1項第1款，判決如主文。
本案經檢察官曾俊哲到庭執行職務。
中    華    民    國    98    年    5    月    7    日
                  刑事第十七庭  審判長法  官  趙功恆
                                      法  官  高明哲
                                      法  官  陳世宗
以上正本證明與原本無異。
如不服本判決，應於收受送達後10日內向本院提出上訴書狀，其
未敘述上訴之理由者並得於提起上訴後10日內向本院補提理由書
（均須按他造當事人之人數附繕本）「切勿逕送上級法院」。
                                      書記官  魏汝萍
中    華    民    國    98    年    5     月    7     日
附錄：本案論罪科刑法條全文
槍砲彈藥刀械管制條例第8條
未經許可，製造、販賣或運輸鋼筆槍、瓦斯槍、麻醉槍、獵槍、
空氣槍或第4條第1項第1款所定其他可發射金屬或子彈具有殺傷
力之各式槍砲者，處無期徒刑或5年以上有期徒刑，併科新臺幣1
千萬元以下罰金。
未經許可，轉讓、出租或出借前項所列槍枝者，處5年以上有期
徒刑，併科新臺幣1千萬元以下罰金。
意圖供自己或他人犯罪之用，而犯前二項之罪者，處無期徒刑或
7年以上有期徒刑，併科新臺幣 1 千萬元以下罰金。
未經許可，持有、寄藏或意圖販賣而陳列第1項所列槍枝者，處3
年以上10年以下有期徒刑，併科新臺幣700萬元以下罰金。
第1項至第3項之未遂犯罰之。
槍砲彈藥刀械管制條例第12條
未經許可，製造、販賣或運輸子彈者，處1年以上7年以下有期徒
刑，併科新台幣500萬元以下罰金。
未經許可，轉讓、出租或出借子彈者，處6月以上5年以下有期徒
刑，併科新台幣300萬元以下罰金。
意圖供自己或他人犯罪之用，而犯前二項之罪者，處3年以上10
年以下有期徒刑，併科新台幣700萬元以下罰金。
未經許可，持有、寄藏或意圖販賣而陳列子彈者，處5年以下有
期徒刑，併科新台幣300萬元以下罰金。
第1項至第3項之未遂犯罰之。
附表：
┌───┬──────────┬────────────┐
│編  號│      扣案物品      │      沒收之說明        │
├───┼──────────┼────────────┤
│  一  │仿High Standard 雙管│具有殺傷力，為違禁物，應│
│      │手槍換裝土造金屬槍管│沒收。                  │
│      │製造而成之改造手槍1 │                        │
│      │支（槍枝管制編號1102│                        │
│      │026725）            │                        │
├───┼──────────┼────────────┤
│  二  │由金屬彈殼組合直徑為│經取樣4 顆試射均具殺傷力│
│      │8.0mm ±0.5mm 金屬彈│，試射部分業已滅失，餘6 │
│      │頭而成之改造子彈10顆│顆子彈認應具殺傷力，為違│
│      │                    │禁物，均應沒收。        │
├───┼──────────┼────────────┤
│  三  │由金屬彈殼組合直徑為│經取樣4 顆試射均具殺傷力│
│      │8.9mm ±0.5mm 金屬彈│，試射部分業已滅失，餘8 │
│      │頭而成之改造子彈12顆│顆子彈認應具殺傷力，為違│
│      │                    │禁物，均應沒收。        │
└───┴──────────┴────────────┘


司法院資訊處製作；財團法人民間司法改革基金會備份。
